最高法院刑事判決　　　　　　　　　　　　　　　九十一年度台上字第六０五九號
　　上　訴　人　台灣高等法院台南分院檢察署檢察官
　　被　　　告　甲○○
　　選任辯護人　李合法律師
右上訴人因被告違反電業法案件，不服台灣高等法院台南分院中華民國八十九年六月
二十九日第二審判決（八十九年度上訴字第六六號，起訴案號：台灣台南地方法院檢
察署八十七年度偵字第三八０四號），提起上訴，本院判決如左：
    主  文
原判決撤銷，發回台灣高等法院台南分院。
    理  由
本件原判決撤銷第一審論處被告甲○○以繞越電度表竊電罪，處有期徒刑柒月，緩刑
年之判決，改判諭知該被告無罪，固非無見。
惟查：(一)證據之證明力，由法院自由判斷。然此項自由判斷職權之行使，須不違背一
般經驗法則。所謂經驗法則，係指吾人基於日常生活經驗所得之定則，並非個人主觀
上之推測。卷查證人陳海永於第一審法院證稱：「（問：如何查獲？）我們是依上級
指示前往該電錶用戶檢查該電錶何以偏低，我們共有三人蘇偉誼、楊明燦前往，我們
立即測量負載量，他的轉速跟正常轉速不符，顯示該線路被動過手腳，我們即打電話
至服務所通知使用戶至現場會同檢查電錶，他太太並打電話給先生，並找水電工一起
過來，他說他線路不懂，在他們簽名同意後拆開電錶測量電壓，發現有一項白的是地
線直接穿越電錶，紅的是火線，桿上線交換但地線跟火線反接，如果只從桿上接過來
會燒掉，正常情形地線在中間，本案是反過來在桿上就調過來被改過來，轉或不轉會
造成計度失準，可以節省用電量，本來桿上反接會造成燒毀，但其在地火線又改回來
造成負負得正，可正常使用而不會發生機器燒損現象……」（見一審卷第十五頁背面
、第十六頁），證人陳彥勛亦證述：「（問：你所發現本件用電異常的情形為何？）
我到現場時，本件電錶正在用電，我測量負載發現電錶轉速過慢，我就請台電股務處
人員通知用戶到場，先由甲○○之妻林味珍到場，林味珍再通知甲○○（被告）到場
，甲○○到場後，我們有將電錶轉速過慢的情形指給他看，他也有叫了一個水電工來
，後來甲○○對於電錶轉速過慢的情形表示沒有意見，我們就拿用電實地調查書給他
簽名，我們因甲○○有承認電錶轉速過慢，所以沒有叫村長及警察來，就會同甲○○
打開開關箱外殼，及電錶檢查，而發現有如用電實地調查書及現場照片所述接線異常
情形。」（見偵查卷第七頁背面、第八頁），且國立成功大學電機系民國八十九年四
月十二日八十九成大電機第四一二號函亦載明：「所問之問題，若原廠答覆可加到２
２０Ⅴ之規格，則上述以切換電線之方式竊電應不成立，若不能加到２２０Ⅴ而加２
２０Ⅴ則電錶可能會有以下２種情形電錶燒掉，但本件電錶無狀況，表示應無此問
題。度數減少到何種程度台電或電錶廠商可由實驗測得。因本系無此電錶無法提供
此一數據。另外，若該線路在電錶前有接地且在負載端亦有接地，則函復附件圖二之
方式是會使電錶不正常運轉，但無此資料因而無從判斷。」有該函附卷可憑（見原審
卷第一四七頁），而被告於八十七年五月十一日被查獲前後之用電量有顯著之差異，
有電費帳務管理（欠費查詢）系統表附卷可稽（見偵查卷第三十頁背面）。如果無訛
，則被告所使用之000000000號電錶於被查獲前後用電量出現顯著之差異，
能否謂非被告改變接線方式，導致電錶計度失準所造成，即堪研求。乃原判決未詳查
細究，遽於判決理由內論述「被告甲○○若確有將其電錶之接戶線桿上火線與地線反
接，使火線繞越電度錶，以達竊取電流使用之目的，揆之上開說明，無法使電錶圓盤
轉慢而計度失準，達到竊取電流使用之目的，至於使電錶圓盤不動亦與其用電資料不
符，被告辯稱從未更改電錶外線路應為可信，電錶計量不準或有其他緣由」（見原判
決第八頁第十一至十五行），資為諭知被告無罪之依據。其證據之取捨非但與卷內資
料不符，而其自由判斷職權之行使要難謂於經驗法則無違。實情如何？為釐清真相，
自應詳予究明。(二)原判決於判決理由內敘述「又八十七年三月五日被告已開始養雞，
有被告進雞紀錄、購買疫苗、飼料之出貨單、帳單及三個月後買賣雞隻結價單等在卷
可稽，衡情用電度數應不低，然據台電公司提供之用電資料記載，被告五月之繳費度
數僅一六七度，與該用電資料八十六年十一月之前被告有養雞時之繳費度數均至少有
八００度以上相比，顯有齟齬，已見被告所懷疑八十七年三、四月用電度數僅為一六
七度，而同年五月一日至六月三十日暴增至三七六八度，應係電力公司查錶人員將一
一六七度誤記為一六七度，以致五月一日至六月三十日應是用二七六八度而誤為三七
六八度等情，並非無因」（見原判決第八頁倒數第四行至第九頁第四行），資為諭知
被告無罪之依據。但於判決理由內並未說明憑何證據認定電力公司人員將八十七年三
、四月用電度數為一一六七度誤記為一六七度，此又非不易調查之事項，乃原判決未
詳細調查，僅以臆測之詞，認係電力公司人員誤記所致，即有調查之職責未盡及判決
理由不備之違誤。(三)稽之卷內資料，證人即台電公司人員楊明燦於原審證以：「我們
剪下來（接頭）有拿給被告看，我當場判定可能不是台電的膠布」（見原審卷第六十
一頁），且原審當場勘驗結果，認扣案之膠帶較薄而且是單面，而台電公司的膠帶較
厚而且是雙面的，有訊問筆錄附卷可按（見原審卷第七十三頁）。實情如何？關係被
告是否有改變接線方式導致電錶計度失準之判斷，非無調查之必要。為釐清真相，自
有請有關機關鑑定該扣案之三條接頭是否為台電公司所有，資為判斷之依據。乃原判
決未詳細調查，遽於判決理由內謂「接頭膠布應非新近包紮者。且證人楊明燦尚不能
確定接頭上膠布是否為台電公司專門使用之接頭膠布，扣案之三條接頭之包紮應已有
一段時日」（見原判決第十頁第五、六行），執為諭知被告無罪之依據，顯屬以推測
之詞，而為論斷，亦有調查之職責未盡及判決理由不備之違誤。檢察官上訴意旨執以
指摘，為有理由，應認原判決有撤銷發回之原因。
據上論結，應依刑事訴訟法第三百九十七條、第四百零一條，判決如主文。
中      華      民      國    九十一    年      十      月    二十五    日
                              最高法院刑事第十庭
                                  審判長法官  林  增  福
                                        法官  邵  燕  玲
                                        法官  吳  昆  仁
                                        法官  陳  世  雄
                                        法官  惠  光  霞
      右正本證明與原本無異
                                              書  記  官
中      華      民      國    九十一    年     十一     月      四      日
